【裁判字號】    90,訴,24
【裁判日期】    900323
【裁判案由】    清償借款
【裁判全文】
臺灣屏東地方法院民事判決  九十年度訴字第二四號
    原      告  台灣銀行
    法定代理人  甲○○
    訴訟代理人  丁○○
    複 代理 人  乙○○
    被      告  丙○○
右當事人間請求清償借款事件，本院判決如左：
    主      文
被告應給付原告新台幣壹佰柒拾捌萬肆仟伍佰陸拾參元，及自民國八十九年四月十二
日起至清償日止，按週年利率百分之八點０二五計算之利息，暨自民國八十九年五月
十二日起至清償日止，逾期在六個月以內部分按上開利率百分之十，逾期超過六個月
部分按上開利率百分之二十計算之違約金。
訴訟費用由被告負擔。
    事      實
甲、原告方面：
一、聲明：求為判決如主文所示。
二、陳述：
    訴外人鍾居進於民國八十八年十一月十一日邀同被告丙○○為連帶保證人，向原
    告借款新台幣（下同）一百八十萬元，約定借款期限自該日起至一百零八年十一
    月十一日止，利息按週年利率百分之八點七七五機動調整（現為百分之八點０二
    五）計算，本息分期清償，如未依約清償時，即喪失期限利益，視為全部到期（
    約定條款第九條），且除依上開約定利率計息外，逾期在六個月以內者，並應按
    約定利率百分之十，超過六個月以上者，應按約定利率百分之二十計付違約金。
    嗣訴外人鍾居進借得上開款項後，自八十九年四月十二日起即未依約給付本息，
    屢經催討均置之不理，計尚欠如主文一項所示之本金，爰依連帶保證法律關係，
    請求被告給付如主文第一項所示之本金、利息及違約金。
三、證據：提出放款借據及貸款查詢明細各一件為證。
乙、被告方面：
一、聲明：求為判決駁回原告之訴。
二、陳述：
    伊認識字，而原告所提借據確實為伊親自簽名，然此係遭訴外人林代書設計所致
    。林代書稱伊的房屋即將被查封，需即時向銀行借款以清償欠款，遂由林代書的
    太太即陪伊到銀行，由伊親自在借據上簽名，然伊僅具向銀行貸款三十萬元之意
    ，而不具為本件借款之連帶保證人之意。
三、證據：聲請訊問證人林永崇。
    理      由
一、本件原告起訴主張訴外人鍾居進於八十八年十一月十一日邀同被告丙○○為連帶
    保證人，向原告借款一百八十萬元，約定借款期限自該日起至一百零八年十一月
    十一日止，利息按週年利率百分之八點七七五機動調整（現為百分之八點０二五
    ）計算，本息分期清償，如未依約清償時，即喪失期限利益，視為全部到期，且
    除依上開約定利率計息外，逾期在六個月以內者，並應按約定利率百分之十，超
    過六個月以上者，應按約定利率百分之二十計付違約金。嗣訴外人鍾居進借得上
    開款項後，自八十九年四月十二日起即未依約給付本息，屢經催討均置之不理，
    計尚欠如主文一項所示之本金之事實，業據其提出與所述相符之放款借據及貸款
    查詢明細等件為證，堪信原告之主張為真實。至被告辯稱伊親自在借據上簽名之
    際，其主觀上僅具向銀行貸款三十萬元之意，而不具為本件借款之連帶保證人之
    意云云，經查：(一)原告所提放款借據之借用人欄內具「鍾居進」簽名，而連帶保
    證人欄內具「丙○○」簽名，而緊接借用人及連帶保證人簽名欄之右方的聲明事
    項已載明「連帶保證人特此聲明已於合理期間內審閱前開全部條款內容」等語，
    又該借據約定條款第十一條約定：「凡借月人基於本借據（包括特別條款）所負
    一切債務，連帶保證人均願負連帶保證責任，... 」。(二)被告於本院審理時已自
    承具認字能力（見本院九十年三月九日言詞辯論筆錄），而該放款借據約定條款
    第十一條約定：「凡借月人基於本借據（包括特別條款）所負一切債務，連帶保
    證人均願負連帶保證責任，... 」，且緊接連帶保證人簽名欄之右方的聲明事項
    已載明「連帶保證人特此聲明已於合理期間內審閱前開全部條款內容」等語，是
    被告所辯前詞尚難信為真實。
二、從而，訴外人鍾居進就系爭借款既尚欠前開金額未為清償，則原告本於連帶保證
    契約之法律關係，訴請被告給付如主文第一項所示之本金、利息及違約金，洵屬
    適法，應予准許。
據上論結，本件原告之訴為有理由，依民事訴訟法第七十八條，判決如主文。
中     華     民     國     九 十     年     三     月     二 十 三     日
                                      臺灣屏東地方法院民事第二庭
~B法      官  賴秀雯
右為正本係照原本作成。
如對本判決上訴，須於判決送達後廿日內，向本院提出上訴狀。
~B法院書記官  滕一珍
中     華     民     國     九十     年     三      月     二 十 三     日


司法院資訊處製作；財團法人民間司法改革基金會備份。
